臺灣基隆地方法院刑事判決　　　　　　　　　　　　　九十一年度交訴字第一三號
　　公　訴　人　臺灣基隆地方法院檢察署檢察官
　　被　　　告　甲○○
右列被告因公共危險等案件，經檢察官提起公訴（九十一年度偵字第二三七四號），
本院判決如左：
    主      文
甲○○駕駛動力交通工具肇事，致人傷害而逃逸，累犯，處有期徒刑壹年貳月；又因
過失傷害人致重傷，累犯，處有期徒刑壹年。應執行有期徒刑貳年。
    事      實
一、甲○○前曾於民國八十三年間，因違反麻醉藥品管理條例案件，經臺灣高等法院
    以八十三年度上易字第二九四四號判處有期徒刑七月確定；又因搶奪、竊盜等案
    件，經本院以八十三年度訴字第一一八號判處有期徒刑一年八月、四月確定；再
    因竊盜案件，經本院以八十三年度易字第六五九號判處有期徒刑六月確定，嗣並
    經合併定其應執行刑為有期徒刑二年八月，於八十三年六月二十一日入監執行，
    八十四年四月間假釋出監。甲○○於上開假釋期間內，復因違反麻醉藥品管理條
    例案件，經本院以八十四年度易緝字第五二號判處有期徒刑七月；因竊盜案件，
    經本院以八十四年度易字第一二五九號判處有期徒刑八月，嗣並經合併定其應執
    行刑為有期徒刑一年二月，於八十五年五月二日再度入監執行，前揭假釋並經撤
    銷，接續執行其殘刑一年七月十七日，於八十六年十一月二十二日再度假釋出監
    ，期滿未經撤銷假釋，以已執行論。詎甲○○仍不知惕勵己行，於九十一年五月
    二十八日夜間七時五十分許，無照駕駛其母徐暖霧所有之Ｐ六─三０八０號自用
    小客車，沿基隆市○○區○○路由八堵往基隆方向行駛。同日夜間八時許，甲○
    ○駕駛前揭車輛行經基隆市○○路五０三號前，適有乙○○騎乘車號ＬＤＶ─六
    一五號重型機車亦同向行駛至南榮路五０三號附近，甲○○本應注意車前狀況及
    二車併行之間隔，若有超車之行為，更應注意保持適當安全間距，並隨時採取必
    要之安全措施，且依當時情形亦無不能注意之情事，竟疏未注意並以逾越市區四
    十公里速限之五、六十公里高速超越乙○○騎乘之機車，因而擦撞同向由乙○○
    所駕駛之上開機車，乙○○並因此人車倒地而受有頭部外傷、第一至第頸椎神經
    受損、肝臟裂傷及左臂神經叢受損等傷害，經送醫診治之結果，其左手臂肩、肘
    之功能已完全喪失且無從治癒。甲○○於肇事後，不但未停車查看乙○○是否受
    有傷害，反而加速駛離現場。嗣經由姓名年籍不詳之路人記下肇事之甲○○駕駛
    車輛之前揭車牌號碼並報警究辦，甲○○始為警循線查獲。
二、案經被害人乙○○訴由基隆市警察局第一分局報請臺灣基隆地方法院檢察署檢察
    官偵查起訴。
    理      由
一、訊之被告甲○○坦承於前揭時、地無照超速駕駛；又因疏未注意行車狀況而與告
    訴人乙○○駕駛車輛發生擦撞，致告訴人受有前揭傷害；且其於肇事後並未停留
    現場救助傷患，旋即駕駛車輛逃逸等事實不諱，核其此部分之情節，與告訴人乙
    ○○之指述相符，且有長庚紀念醫院診斷證明書、基隆市○○○道路交通事故調
    查報告表暨現場圖正本各乙紙、基隆市警察局舉發違反道路交通管理事件通知單
    影本二紙及照片二十三幀在卷可憑。被告於本院調查、審理時雖迭稱：伊並無超
    車不當之行為；本件車禍應係告訴人騎乘車輛由後方追撞伊所駕駛車輛所致云云
    。然據卷附照片所示車禍發生後二車之車損情節以觀，被告所駕駛車輛之右側後
    照鏡顯已掉落，又該車右前葉子板至右側前車門處均有刮痕，至該車之右側後車
    門處則有明顯凹陷；而告訴人所騎乘之機車，則係於左側前車輪防護蓋上有明顯
    之撞擊痕跡，由上開二車車損情節對照研判，本件車禍似無肇因於告訴人騎車追
    撞被告之可能，反而應係被告駕駛上開汽車欲超越告訴人騎乘機車之際，未注意
    保持二車間距，致先撞擊致告訴人騎乘機車左側前車輪之防護蓋，再於超越告訴
    人騎乘機車之時，繼續與已經失去重心之告訴人機車發生擦撞所致；況經本院函
    請臺灣省基宜區車輛行車事故鑑定委員會就本次車禍之肇事原因詳為鑑定之結果
    ，該鑑定委員會亦同認「甲○○無照駕駛自小客車超速超車不當，致撞同向右前
    翁（即告訴人）車，為肇事原因」，有臺灣省基宜區車輛行車事故鑑定委員會九
    十一年十月二日基宜鑑字第九一０五四五號函附之鑑定意見書乙件在卷可佐。既
    被告駕駛車輛行經前開地點，因疏未注意保持二車間距超速超車失當，與告訴人
    騎乘機車發生碰撞，而致告訴人受有前揭傷害，被告過失行為與告訴人受有前揭
    傷害之結果，有相當因果關係等情，亦堪認定。再者，告訴人經此次之車禍事件
    ，其左手除手指尚存部分之活動能力外，手臂部分已經完全不能抬舉等事實，迭
    據告訴人於本院調查時陳明在卷；而經本院函詢財團法人長庚紀念醫院基隆分院
    之結果，該院函覆以「病患（即告訴人）之傷勢無治療完全的可能；其左手手臂
    功能只存百分之三十（肩百分之三十、肘百分之四十、手百分之三十，此病人（
    即告訴人）之肩肘都失去功能，故只存手百分之三十功能）．．．」等語，此亦
    有財團法人長庚紀念醫院基隆分院九十一年八月二十六日（91）長庚院基字第二
    二四０號函在卷可稽。告訴人左手肩、肘部分抬舉之功能既已完全喪失且無從治
    癒，縱其手指部分仍能自由活動，核其情節自仍屬刑法第十條第一項第四款所稱
    之「毀敗」一肢以上之機能無疑。綜上所陳，本件事證明確，被告肇事逃逸、過
    失傷害人致重傷之犯行，均堪認定。
二、核被告所為，係犯刑法第二百八十四條第一項後段之過失傷害人致重傷罪、刑法
    第一百八十五條之四之駕駛動力交通工具肇事後逃逸罪。被告所犯上開二罪名間
    ，犯意各別，行為互殊，應予分論併罰。又被告無駕駛執照駕車，因而致告訴人
    受有前揭傷害，依法應負刑事責任，自應依道路交通管理處罰條例第八十六條第
    一項之規定，就其所犯過失傷害人致重傷罪，加重其刑。末查被告曾有如事實欄
    所載之犯罪科刑及執行等情，有臺灣高等法院被告全國前案紀錄表、臺灣高等法
    院檢察刑案紀錄簡覆表各乙件在卷可按，其於有期徒刑執行完畢後，五年內再犯
    有期徒刑以上之罪，為累犯，應依法加重其刑。爰審酌被告明知無照駕駛動力交
    通工具，對一般往來之公眾及駕駛人自身具有高度危險性，仍執意無照駕駛，既
    漠視自身安危，更枉顧公眾安全，其肇事後逃逸所生之危害，及其肇事行為肇致
    告訴人所受之傷害已達重傷程度，且被告迄未與告訴人達成和解，賠償告訴人所
    受損害等一切情狀，量處如主文所示之刑，以示懲儆，併定其應執行之刑。
據上論斷，應依刑事訴訟法第二百九十九條第一項，道路交通管理處罰條例第八十六
條第一項，刑法第十一條前段、第一百八十五條之四、第二百八十四條第一項後段、
第四十七條、第五十一條第五款，罰金罰鍰提高標準條例第一條前段，判決如主文。
本案經檢察官熊南彰到庭執行職務。
中      華      民      國     九十一     年      十二      月  三十一  日
                                臺灣基隆地方法院交通法庭
                                  審判長  法  官  陳志祥
                                          法  官  何怡穎
                                          法  官  王慧惠
右正本證明與原本無異。
對於本件判決如有不服，應於收受送達後十日內，向本院提出上訴書狀，上訴於臺灣
高等法院，並按他造當事人之人數附具繕本。
                                          書記官  陳俊德
中      華      民      國     九十二     年       一       月    三    日
附錄論罪法條
刑法第一百八十五條之四：
駕駛動力交通工具肇事，致人死傷而逃逸者，處六月以上五年以下有期徒刑。
一、為維護交通安全，加強救護，減少被害人之死傷，促使駕駛人於肇事後，能對被
   害人即時救護，特增設本條，關於肇事致人死傷而逃逸之處罰規定。
二、本條之刑度參考第二百九十四條第一項遺棄罪之規定。
刑法第二百八十四條第一項：
因過失傷害人者，處六月以下有期徒刑、拘役或五百元以下罰金。致重傷者，處一年
以下有期徒刑、拘役或五百元下罰金。
